臺灣高等法院臺南分院刑事判決
111年度上訴字第351號
上  訴  人  
即  被  告  施德政

選任辯護人    賴一帆律師（法扶律師）
上列上訴人因毒品危害防制條例案件，不服臺灣嘉義地方法院11
0年度訴字第266號中華民國111年1月20日第一審判決（起訴案號
：臺灣嘉義地方檢察署110年度偵字第420號），針對量刑提起上
訴，本院判決如下：
    主  文
上訴駁回。
    事  實
一、施德政明知甲基安非他命為毒品危害防制條例第2條第2項第
    2款列管之第二級毒品，不得持以販賣，竟與劉旼岳（已判
    決確定）共同基於販賣第二級毒品以營利之犯意聯絡，由施
    德政於民國109年9月6日11時51分許起至同日12時38分許間
    ，持用門號0000-000000號電話(扣於臺灣嘉義地方檢察署10
    9年度偵字第9857號中，該案經原審法院以110年度訴字第34
    號認施德政販毒及轉讓禁藥而判處應執行有期徒刑6年，並
    沒收上開電話)，與江博顓所持用，門號0000-000000號電話
    聯繫販毒事宜後，再由施德政將甲基安非他命1包交給劉旼
    岳攜至嘉義縣中埔鄉○○社區土地公廟(下稱土地公廟)以新臺
    幣（下同）2000元之價錢販賣給江博顓，劉旼岳於同日12時
    36分許，著手攜帶前開甲基安非他命至該土地公廟，擬將之
    販賣給江博顓，而其到場後見江博顓無錢可支付價金，乃將
    前開甲基安非他命攜回交給施德政，此部分販賣甲基安非他
    命仍歸於未遂（下稱前半段的販毒行為），嗣因江博顓續聯
    繫施德政，央求施德政賣出毒品，施德政乃承前販賣第二級
    毒品甲基安非他命之犯意，於同日下午某時許，親自攜帶前
    開甲基安非他命至該土地公廟後，將前開甲基安非他命販賣
    給江博顓及其友人戴宏名。
二、案經臺灣嘉義地方檢察署檢察官自動檢舉簽分偵查起訴。
    理  由
一、上開犯罪事實，業據被告施德政於偵查、原審及本院審理時
    均坦承不諱(見他字卷第147-148頁、原審卷第122-123、209
    頁、本院卷第186頁、第189-190頁)，核與原審同案被告劉
    旼岳於原審審理時之供述，及證人江博顓、戴宏名於偵查及
    原審中之證述情節相符(見偵字卷第80-81頁、91-93頁、原
    審卷第168-169、209頁)，復有被告與證人江博顓通話之監
    聽譯文附卷可佐(見他字卷第69-71頁)，依監聽譯文顯示，
    被告一再向江博顓表示東西很「水」（即甲基安非他命品質
    很好的意思），已經叫小弟（即劉旼岳）送過去了等語，其
    後江博顓向被告稱其已經到半路了，要求被告叫小弟趕快將
    貨送過來，被告嗣向江博顓表示小弟差不多不用1分鐘就到
    了等語，此與實務上常見的毒品交易之對話相符，足認被告
    之自白與事實相符，則依據被告的自白、同案被告劉旼岳及
    證人江博顓、戴宏名的指證，佐以監聽譯文及扣於另案的門
    號0000-000000號行動電話等補強證據，自可認定被告確有
    上開販賣第二級毒品之犯行無誤。
二、販賣毒品為違法行為，刑責甚重，近年來政府為杜絕各級毒
    品之氾濫，對於販賣各級毒品，無不嚴加查緝，販賣毒品屬
    重罪，衡諸一般經驗法則，如非意圖營利，豈有鋌而走險而
    賣出甲基安非他命之理？且被告一再向江博顓宣稱其甲基安
    非他命比外面的「水」（即比別人的品質佳），若非販賣營
    利，自無須向對方宣稱其毒品的品質比別人好，足證被告於
    販毒過程中，確有營利之主觀意圖，其上開犯行事證明確而
    堪認定，應依法論科。
三、論罪科刑：
　㈠核被告之行為，係犯毒品危害防制條例第4條第2項之販賣第
    二級毒品罪，被告販賣前之持有毒品之低度行為，已被販賣
    毒品之高度行為所吸收，不另論罪，被告與劉旼岳就前半段
    之販毒行為，有犯意聯絡及行為分擔，應論以共同共犯，其
    前半段的販毒未遂及當日下午某時許販毒既遂之行為，係基
    於一個販賣第二級毒品犯意而著手販賣行為，一部既遂、一
    部未遂，應屬整體販賣第二級毒品行為，未遂部分已為既遂
    部分吸收，不另成立販賣第二級毒品未遂罪。
　㈡被告前因施用毒品案件，經原審法院108年度嘉簡字第289號
    判處有期徒刑5月確定，於108年11月15日執行完畢之情，有
    其前案紀錄表可佐，其於有期徒刑執行完畢後，5年以內故
    意再犯有期徒刑以上之罪，為累犯。至於累犯是否應加重本
    刑，端在於加重其刑是否會導致罪刑不相當為斷，而本案依
    累犯加重其刑，顯然無此情形，自應依刑法第47條第1項之
    規定，除法定刑為無期徒刑依法不得加重外，餘應加重其刑
    。
　㈢被告於偵查及法院歷次審理中已坦承全部之犯罪事實，有各
    該次筆錄可考，應依毒品危害防制條例第17條第2項規定減
    輕其刑，其同時有刑之加減事由，應先加後減之。
　㈣被告另辯稱：本案是因其於原審法院前案110年度訴字第34號
    案件偵訊時自行向檢察官表示本件犯行，檢察官才於109年1
    2月28日另行簽分本案進行調查，並在同一天將另案先行起
    訴，本案則因同案被告劉旼岳所述不一，須進行調查，才於
    事隔半年以上將本案另行起訴，致其販毒案件被分成兩次起
    訴，若非檢察官另將本案簽分偵辦，其在前案應可獲得較優
    惠的刑度，請考量其犯後態度，及檢察官偵查程序分開的作
    業，依刑法第59條給與減刑云云。惟按犯罪之情狀顯可憫恕
    ，認科以最低度刑仍嫌過重者，得酌量減輕其刑。刑法第59
    條定有明文。又刑法第59條之酌量減輕其刑，必須犯罪另有
    特殊之原因與環境，在客觀上足以引起一般同情，認為宣告
    法定最低度刑期，猶嫌過重者，始有其適用（最高法院110
    年度台上字第4104、4996號判決意旨參照）。查雖檢察官因
    先就被告所犯販賣第二級毒品案件與本案分開起訴，另案所
    犯並經原審法院110年度訴字第34號判決，然此係因檢察官
    就被告所涉本案起訴與否認定尚有調查必要，乃就犯罪事實
    已明確之另案先行起訴之結果，其目的係為避免草率起訴損
    及被告之權益，並無不合，不能以事後就本案犯罪事實與另
    案分開起訴，即謂本案起訴使被告承受較不利之刑度；且毒
    品戕害國民健康至鉅，製造、運輸、販賣等行為情節尤重，
    更應嚴加非難，所為實乃法所不容而懸為厲禁，被告明知上
    情，竟仍販賣第二級毒品，又無因不得已而為之情由，依一
    般國民社會感情，其販賣第二級毒品罪行縱處以減刑後之刑
    度，衡其犯罪原因與環境，殊無情輕法重而堪予憫恕之情，
    是本院認並無再依刑法第59條規定酌減其刑之必要。
四、駁回上訴的理由：　
  ㈠原審以被告事證明確，因而適用上開實體法規論罪，並審酌
　　毒品為國家嚴格查禁之違禁物，被告為前開販毒行為，助長
    毒品流通，所生危害匪淺，殘害人體身心健康，並導致施用
    毒品之人為購買毒品而觸犯刑典，間接危害社會治安，敗壞
    社會風氣，實非可取，兼衡其於本案販毒之數量不多，又未
    取得對價之情節，其自陳國中肄業之教育程度，未婚、入監
    前與父母同住、職業為開怪手，月薪約4、5萬元之家庭生活
    狀況及其坦認全部犯行，犯後態度良好等一切情狀，量處有
    期徒刑5年2月，復敘明：⑴被告曾經被判定免役體位，然被
    告除本案外，另因販賣第二級毒品(共21罪)、轉讓禁藥罪，
    經原審法院110年度訴字第34號判處罪刑確定，其既能屢次
    販賣毒品營利，足信有相當智能，參酌其與江博顓之監聽譯
    文對答如常，並無智能低下之情事，則其以其曾因智能障礙
    遭驗退免服兵役為由，請求從輕量刑，並不可取。⑵扣案之
    門號0000-000000號電話(含SIM卡)，雖經原審法院110年度
    訴字第34號宣告沒收，然該電話係被告所有用以聯繫販賣毒
    品之工具，依據最高法院104年度台上字第1186號判決意旨
    闡釋，雖已於另案宣告沒收，於本案仍應宣告沒收。⑶證人
    江博顓於偵查時雖稱：戴宏名有把2000元給被告等語（見偵
    字卷第81頁），惟戴宏名則證述：這筆錢到底後來有沒有拿
    給被告也記不清楚，被告的意思應該是給伊等欠著，那一包
    安非他命金額大約是2000元，不過伊到現在還有欠施德政毒
    品錢，所以不知道這筆2000元到底有無給施德政等語（見偵
    字卷第93頁），且被告復否認有收到該價金2000元，復無他
    積極證據證明被告已收受販毒所得2000元，爰不予宣告沒收
    等，本院核其認事用法，並無不當，應予維持。
　㈡被告提起上訴意旨以檢察官分二案起訴以致不能一起判決，
    對被告甚為不利，且被告於警方偵辦時即向警方供出毒品上
    游孫嘉駿，雖因警方早已對之監聽而得知此情，然仍可看出
    被告尚有悔悟之心，原審未依刑法59條規定酌減其刑，自有
    未洽，又被告曾因智能偏低遭驗退兵役，此情應之納入量刑
    之考量，請求從輕量刑云云（見原審卷第193-195頁之上訴
    理由）。惟查，被告販毒行為戕害國人健康，危害社會治安
    ，自無情輕法重，情可憫恕之情，已如上述；至其雖經二案
    分別判決，日後於定應執行刑仍可向法院具體表示意見，請
    求從輕定刑，併予指明；又刑之量定，為求個案裁判之妥當
    性，法律賦予法院裁量之權，量刑輕重，屬為裁判之事實審
    法院得依職權自由裁量之事項。苟其量刑已以行為人之責任
    為基礎，並斟酌刑法第57條各款所列情狀，在法定刑度內，
    酌量科刑，如無偏執一端，致明顯失出失入情形，上級審法
    院即不得單就量刑部分遽指為不當或違法（最高法院72年度
    台上字第6696號判決意旨參照）。查，原審以行為人之責任
    為基礎，斟酌刑法第57條之各款事由而為刑之量定，已於理
    由欄中詳加論敘載明（見原判決第10頁），既未逾越法定刑
    度，亦未違反比例原則或罪刑相當原則，難認有何濫用權限
    情形。況販賣第二級毒品之法定刑為無期徒刑或10年以上有
    期徒刑，原審依累犯規定加重被告的刑責後，僅量定有期徒
    刑5年2月，已接近法定最低度刑，並無過重之虞，被告再以
    其智能偏低，請求量處更輕之刑，自屬無據。綜上，被告以
    上開理由提起上訴，請求撤銷改判，為無理由，應予駁回。
據上論結，應依刑事訴訟法第368條，判決如主文。
本案經檢察官賴韻羽提起公訴，檢察官黃朝貴到庭執行職務。
中　　華　　民　　國　　111 　年　　4 　　月　　7　　日
　　　　　　　　　刑事第七庭    審判長法  官　吳勇輝
                                      法  官　吳錦佳
                                      法　官　黃國永
以上正本證明與原本無異。
如不服本判決應於收受送達後20日內向本院提出上訴書狀，其未
敘述上訴理由者，並得於提起上訴後20日內向本院補提理由書（
均須按他造當事人之人數附繕本）「切勿逕送上級法院」。
　　　　                            　書記官　葉宥鈞  
中　　華　　民　　國　　111 　年　　4 　　月　　7 　　日
附錄本案論罪科刑法條：
毒品危害防制條例第4條
製造、運輸、販賣第一級毒品者，處死刑或無期徒刑；處無期徒
刑者，得併科新臺幣3千萬元以下罰金。
製造、運輸、販賣第二級毒品者，處無期徒刑或10年以上有期徒
刑，得併科新臺幣1千5百萬元以下罰金。
製造、運輸、販賣第三級毒品者，處7年以上有期徒刑，得併科
新臺幣1千萬元以下罰金。
製造、運輸、販賣第四級毒品者，處5年以上12年以下有期徒刑
，得併科新臺幣5百萬元以下罰金。
製造、運輸、販賣專供製造或施用毒品之器具者，處1年以上7年
以下有期徒刑，得併科新臺幣1百50萬元以下罰金。
前五項之未遂犯罰之。